臺灣高等法院民事判決
108年度上易字第893號
上訴人即附  
帶被上訴人  百利達公寓大廈管理維護有限公司

法定代理人  劉彥品  
上訴人即附  
帶被上訴人  王小如  

            陳偉銘  

共      同
訴訟代理人  黃良池律師
被上訴人即     
附帶上訴人  許懷箏  
法定代理人  郭靜蕓  
            許偉成  
上列當事人間請求侵權行為損害賠償事件，上訴人對於中華民國
108年5月22日臺灣新北地方法院第一審判決(107年度訴字第1793
號)提起上訴，被上訴人並提起一部附帶上訴，經本院於109年2
月12日言詞辯論終結，判決如下：
    主  文
原判決關於命上訴人百利達公寓大廈管理維護公司及上訴人王小
如給付新臺幣貳萬元本息部分及該部分假執行之宣告，暨訴訟費
用裁判部分（除確定部分外）均廢棄。
上開廢棄部分，被上訴人於第一審之訴及假執行之聲請均駁回。
上訴人陳偉銘上訴駁回。
附帶上訴駁回。
第一（除確定部分外）、二審訴訟費用由上訴人陳偉銘負擔五分
之一，餘由被上訴人負擔。
    事實及理由
一、被上訴人即附帶上訴人主張：伊為新北市○○區○○○路00 號冠
    德鼎峰社區（下稱系爭社區）之住戶。民國107 年2 月24日
    晚間，伊因身體不適，欲使用系爭社區1樓大廳櫃臺後方辦
    公室區域內公廁（下稱系爭公廁），遭上訴人即附帶被上訴
    人百利達公寓大廈管理維護有限公司（下稱百利達公司）派
    駐於系爭社區之經理即上訴人即附帶被上訴人王小如所拒絕
    ，時任系爭社區主任委員之上訴人即附帶被上訴人陳偉銘亦
    指示王小如不得准許伊使用系爭公廁，並立刻報警處理，致
    伊無法使用系爭公廁，陳偉銘與王小如共同故意侵害伊使用
    系爭公廁之自由權，併損及伊名譽權及心理健康，伊因而有
    出國旅遊療癒心靈之必要，受有支出旅遊費用之財產損害新
    臺幣（下同）6萬元及非財產上損害4萬元。百利達公司為王
    小如之僱用人，就王小如執行職務中之侵權行為亦應負責等
    語。爰依民法第184 條第1 項前段、第185 條、第188 條、
    第195條等規定，請求上訴人給付10萬元，及自107年6月28
    日起至清償日止按年息百分之五計算之利息（原審判決王小
    如、百利達公司應給付被上訴人2萬元本息；陳偉銘應給付
    被上訴人2萬元本息。駁回被上訴人其餘之訴。上訴人不服
    提起上訴，被上訴人則為附帶上訴。未繫屬本院部分，不予
    贅述）。附帶上訴聲明：㈠原判決關於駁回附帶上訴人後開
    第二項之訴部分廢棄。㈡附帶被上訴人應再給付附帶上訴人6
    萬元，及自107年6月28日起至清償日止，按年息百分之五計
    算之利息。答辯聲明：上訴駁回。
二、上訴人則以：系爭社區106 年11月23日第四屆管理委員會會
    議決議禁止任何人非公務進入物管櫃臺（下稱系爭決議），
    被上訴人自不得經由物管櫃臺使用後方之系爭廁所，陳偉銘
    及王小如均無不法侵害被上訴人權利。被上訴人復未證明有
    何權利、名譽或健康受損之情事，上訴人自不負損害賠償責
    任等語，資為抗辯。上訴聲明：㈠原判決不利於上訴人部分
    廢棄。㈡上開廢棄部分，被上訴人於第一審之訴及其假執行
    之聲請均駁回。附帶上訴答辯聲明：附帶上訴駁回。
三、兩造不爭執事項：（見本院卷355頁）
  ㈠被上訴人為系爭社區之住戶，百利達公司負責維護管理系爭
    社區，王小如為百利達公司派駐於系爭社區之經理，陳偉銘
    為系爭社區之主任委員。
  ㈡107 年2 月24日晚上7 時18分許，被上訴人由一樓圖書室欲
    進入系爭社區1 樓櫃臺使用後方辦公室內系爭廁所，遭王小
    如拒絕，王小如電洽陳偉銘後，陳偉銘亦指示不許被上訴人
    使用系爭廁所，並報警處理。員警於同日晚上7 時30分許到
    場，被上訴人始由家人陪同至系爭社區2 樓使用廁所。
  ㈢106年11月23日系爭決議內容：非公務，任何人不得進入物管
    櫃臺。
  ㈣被上證12（即本件事發經過之錄音）及譯文（見本院卷251至
    261頁）屬實。
四、得心證之理由
　㈠按因故意或過失，不法侵害他人之權利者，負損害賠償責任
    。又不法侵害他人之自由，被害人雖非財產上之損害，亦得
    請求賠償相當之金額。民法第184條第1項前段、第195條第1
    項定有明文。
　㈡查，系爭社區1樓櫃臺及系爭公廁為系爭社區之共用部分，此
    為上訴人所自認（見原審卷125頁），系爭社區設立公共廁
    所乃因應社區範圍廣大，住戶於公共區域活動常有生理不時
    之需，應維持其使用之便利，以維持社區生活品質，證人即
    106年11月23日時任系爭社區主任委員之王萬新亦證稱：一
    樓圖書室距離電梯30幾公尺，要搭電梯才能前往地下一、二
    樓之公共廁所等語（見原審卷382頁），堪認系爭廁所為系
    爭社區一樓唯一之公共廁所，與其他廁所距離遙遠，除社區
    規約另有約定或經區分所有權人會議決議外，應供社區住戶
    共同使用。106年11月23日系爭社區管理委員會會議固決議
    ：為維護物管人員專業作業環境及住戶個人資料安全，非公
    務任何人不得進入物管櫃臺（見原審卷37頁），惟管理委員
    會對該共用部分進行維護、管理之權限，係源自於該公寓大
    廈區分所有權人之授權，非於區分所有權人之權利以外，創
    設管理委員會之權利，此見系爭社區規約第24條第1款規定
    ：「共用部分及約定共有部分之使用管理事項，本規約未規
    定者，得授權管理委員會另定使用規則。」即明，而系爭決
    議之文意並不包含櫃臺後方系爭公廁，且證人王萬新證稱：
    因發生住戶小孩進入物管櫃臺與保全說話，遭社區管理委員
    糾正之情事，故該會議討論決議禁止閒雜人進入物管櫃臺，
    並未指連同廁所也不能使用；其在任主任委員時，未禁止使
    用系爭廁所，卸任後，亦未見任何禁止使用該廁所之新決議
    或公告等語（見原審卷378至381頁），足見此決議目的在於
    避免物管人員於工作時受不當干擾，與系爭公廁之使用無關
    ，自不得以系爭決議認定管理委員會已就系爭公廁另定「禁
    止住戶非公務使用」之規則。被上訴人為系爭社區住戶，自
    有使用系爭公廁之權利。再觀被上訴人於本件事發時始終表
    明其因生理需求要使用系爭廁所，非無理要求進入物管櫃臺
    ，有兩造不爭執之事發經過錄音譯文可稽，如前述三、㈣所
    載，且當時有物管人員即王小如在場，被上訴人使用系爭廁
    所顯無干擾物管人員工作或影響住戶資料安全之疑慮，陳偉
    銘指示不准被上訴人使用系爭決議所未規範之系爭公廁，自
    屬不法侵害被上訴人之自由。陳偉銘抗辯其係依據系爭決議
    所為指示，並無不法云云，自無可採。
　㈢按管理委員會具有執行公寓大廈管理維護工作之職責，對外
    由主任委員代表，公寓大廈管理條例第3條第9款、第29條第
    2規定甚詳，社區維護管理公司即應本於管理委員會決議或
    主任委員之指示執行業務。本件系爭社區由百利達公司維護
    管理，該公司受僱人王小如於本件事發當時請示主任委員陳
    偉銘，確認應禁止住戶使用系爭公廁，因而阻止被上訴人使
    用等情，為兩造所不爭執，如三、㈠所載，王小如所為既係
    遵循管理委員會代表之指示以盡管理維護公司契約義務，難
    認有何不法，被上訴人主張王小如與陳偉銘共同不法侵害其
    權利，尚有未合。而王小如既不成立侵權行為，則被上訴人
    依民法第188條第1項主張其僱主百利達公司應負侵權行為責
    任，亦屬無據。另，被上訴人未證明陳偉銘禁止其使用系爭
    公廁，有何致其社會評價遭貶抑之情形；被上訴人所提輔導
    室證明單、輔導會談證明（見原審卷44、209頁）僅能證明
    其心情頗受本事件影響，不能證明其有何健康受損；被上訴
    人提出107年3月6日之醫療單據（見原審卷45頁），距離本
    事件多日，更無從證明其就醫與上開事件之因果關係；又陳
    偉銘指示報警處理，雖對被上訴人產生精神壓力，惟警方依
    法執行公務，仍無從認對被上訴人有何不法侵害，則被上訴
    人主張陳偉銘上開行為尚侵害被上訴人名譽及健康權云云，
    均無可採。
　㈣慰藉金之賠償須以人格權遭遇侵害，使精神上受有痛苦為必
    要，其核給之標準固與財產上損害之計算不同，然非不可斟
    酌雙方身分資力與加害程度，及其他各種情形核定相當之數
    額。查，被上訴人於本件事發時身體不適，卻遭陳偉銘拒絕
    使用系爭公廁，時間長達十數分鐘，被上訴人因而當場哭泣
    等情，有本件事發過程錄音譯文可憑（見本院卷251至261頁
    ），被上訴人主張其因陳偉銘上開侵權行為致其精神受有相
    當痛苦，堪認可採。審酌陳偉銘之侵權事實情節，及陳偉銘
    高中畢業學歷、從事工業相關工作、107年度報稅所得約15
    萬元、名下另有財產價值約1,000萬元，被上訴人當時為高
    中在學學生，無收入、財產等兩造學歷、身分、經濟狀況等
    情（見臺灣新北地方檢察署107年度偵字第14268號影卷第9
    頁及原審個資卷），認被上訴人請求陳偉銘賠償非財產損害
    2萬元，核無不合。至被上訴人主張其因陳偉銘侵權行為須
    前往前往國外旅遊療癒心靈，受有支出旅遊費用損害6萬元
    一節，未據其證明支出此部分旅遊費用之必要性，則無可採
    。
五、綜上所述，被上訴人依民法第184條第1項前段、第195條規
    定，請求陳偉銘給付其2萬元，及自107年6月28日起至清償
    之日止，按年息百分之五計算之利息，核屬有據，應予准許
    ，其餘請求，則屬無據，不應准許。原審為王小如及百利達
    公司敗訴判決及為假執行宣告部分，尚有未洽，其等上訴意
    旨指摘原判決此部分不當，求予廢棄改判，核無不合，爰由
    本院廢棄此部分原判決，改判如主文第2項所示。原審為陳
    偉銘敗訴判決並為假執行之宣告部分，及駁回被上訴人其餘
    請求（即6萬元）部分，均無不當，陳偉銘上訴及被上訴人
    附帶上訴意旨指摘原判決此部分不當，求予廢棄改判，為無
    理由，應駁回其上訴及附帶上訴。
六、本件事證已臻明確，兩造其餘之攻擊或防禦方法及所用之證
    據，經本院斟酌後，認為均不足以影響本判決之結果，爰不
    逐一論列，附此敘明。
七、據上論結，本件王小如、百利達公司上訴為有理由，陳偉銘
    上訴為無理由、被上訴人附帶上訴為無理由，依民事訴訟法
    第449 條第1項、第450條、第78條、第79條，判決如主文。
中　　華　　民　　國　　109 　年　　3 　　月　　4 　　日
                  民事第二十三庭
                      審判長法  官  蕭胤瑮
                            法  官  許勻睿
                            法  官  袁雪華
正本係照原本作成。
不得上訴。
中　　華　　民　　國　　109 　年　　3 　　月　　4 　　日

  　　　　　　　　　　　　　書記官  蕭詩穎